【裁判字號】    99,訴緝,23
【裁判日期】    990528
【裁判案由】    違反毒品危害防制條例
【裁判全文】
臺灣嘉義地方法院刑事判決              99年度訴緝字第23號
公  訴  人  臺灣嘉義地方法院檢察署檢察官
被      告  甲○○
上列被告因違反毒品危害防制條例案件，經檢察官提起公訴（98
年度毒偵字第1016號），因被告於本院準備程序中就被訴事實為
有罪之陳述，經本院裁定由受命法官獨任以簡式審判程序審理，
判決如下：
    主  文
甲○○施用第一級毒品，累犯，處有期徒刑拾月。
    犯 罪 事 實
一、甲○○前因施用毒品案件，經本院以90年度毒聲字第366 號
    裁定送觀察勒戒，嗣因有繼續施用毒品傾向，再經本院以90
    年度毒聲字第659 號裁定送強制戒治，嗣經本院裁定停止戒
    治，所餘期間付保護管束，於民國91年1 月18日停止處分出
    所，於91年7 月7 日保護管束期滿未經撤銷而執行完畢。於
    前開強制戒治執行完畢釋放後5 年內，復因施用毒品案件，
    經本院以93年度簡上字第122 號判處有期徒刑10月確定，於
    94年6月18日縮短刑期執行完畢。詎其仍未戒除毒癮，復基
    於施用第一級毒品海洛因之犯意，於98年4月9日某時許，在
    不詳處所，以摻入香菸方式施用第一級毒品海洛因1次。嗣
    於98年4月13日下午3時許，經警在台17線與61線路口盤查，
    發覺係列管之毒品人口，並經其同意採尿送驗，結果呈嗎啡
    陽性反應，始悉上情。
二、案經嘉義縣警察局布袋分局報告臺灣嘉義地方法院檢察署檢
    察官偵查起訴。
    理  由
一、本件被告甲○○所犯，非死刑、無期徒刑、最輕本刑為3 年
    以上有期徒刑之罪，或高等法院管轄第一審案件，其於準備
    程序進行中，就被訴事實為有罪之陳述，經本院告知簡式審
    判程序之旨，並聽取檢察官及被告之意見後，裁定進行簡式
    審判程序。
二、上開事實，業經被告於本院審理時自白不諱，並有臺灣檢驗
    科技股份有限公司98年4月29日出具濫用藥物尿液檢驗報告
    、代號與真實姓名對照表（布21）在卷可稽，足認被告之自
    白與事實相符，應堪採信。
三、復按施用第一、二級毒品為犯罪行為，毒品危害防制條例第
    10條定有處罰明文。故施用第一、二級毒品者，依前揭規定
    本應科以刑罰，惟基於刑事政策，對合於一定條件之施用者
    ，則依同條例第20條、第23條之規定，施以觀察、勒戒或強
    制戒治之保安處分。又毒品危害防制條例第20條、第23條將
    施用毒品之刑事處遇程序，區分為「初犯」及「5 年內再犯
    」、「5 年後再犯」。依其立法理由之說明：「初犯」，經
    觀察、勒戒或強制戒治後，應為不起訴處分或不付審理之裁
    定；經觀察、勒戒或強制戒治執行完畢釋放後，「5 年內再
    犯」者，因其再犯率甚高，原實施之觀察、勒戒及強制戒治
    既已無法收其實效，爰依法追訴或裁定交付審理。至於經觀
    察、勒戒或強制戒治執行完畢釋放後，「5 年後再犯」者，
    前所實施之觀察、勒戒或強制戒治已足以遮斷其施用毒品之
    毒癮，為期自新及協助其斷除毒癮，仍適用「初犯」規定，
    先經觀察、勒戒或強制戒治之程序。從而依修正後之規定，
    僅限於「初犯」及「5 年後再犯」2 種情形，始應先經觀察
    、勒戒或強制戒治程序。倘被告於5 年內已再犯，經依法追
    訴處罰，縱其第3 次（或第3 次以上）再度施用毒品之時間
    ，在初犯經觀察、勒戒或強制戒治執行完畢釋放5 年以後，
    已不合於「5 年後再犯」之規定，且因已於「5 年內再犯」
    ，顯見其再犯率甚高，原實施觀察、勒戒或強制戒治，已無
    法收其實效，即應依該條例第10條處罰（最高法院95年5 月
    9 日第7 次、97年度第5 次刑事庭會議決議參照）。本件被
    告前因施用毒品案件，經本院以90年度毒聲字第366 號裁定
    送觀察勒戒，嗣因有繼續施用毒品傾向，再經本院以90 年
    度毒聲字第659 號裁定送強制戒治，嗣經本院裁定停止戒治
    ，所餘期間付保護管束，於91年1 月18日停止處分出所，於
    91年7 月7 日保護管束期滿未經撤銷而執行完畢，於前開強
    制戒治執行完畢釋放後5 年內，復因施用毒品案件，經本院
    以93年度簡上字第122 號判處有期徒刑10月確定，有臺灣高
    等法院被告前案紀錄表在卷可按。是被告於前開強制戒治執
    行完畢釋放後5 年內再犯施用毒品之罪，且經依法追訴處罰
    ，並因本件為3 犯以上施用毒品之罪，顯見其再犯率甚高，
    原實施觀察、勒戒，已無法收其實效，應依法處罰。從而，
    本件事證明確，被告犯行足堪認定，應依法論科。
四、核被告所為，係犯毒品危害防制條例第10條第1 項之施用第
    一級毒品罪。被告為施用而持有第一級毒品海洛因之低度行
    為，為施用之高度行為所吸收，不另論罪。再其有犯罪事實
    欄所述之前科，於94年6月18日執行完畢，有臺灣高等法院
    被告前案紀錄表在卷可稽，其於受徒刑之執行完畢後，5年
    以內故意再犯本件有期徒刑以上之罪，為累犯，應依刑法第
    47 條第1項之規定，加重其刑。
五、爰審酌被告國中畢業之智識程度，曾因施用毒品經裁定強制
    戒治執行完畢，前復多次因施用毒品案件，經本院判刑確定
    ，有臺灣高等法院被告前案紀錄表在卷可稽，仍未能徹底戒
    絕毒品，而再犯本案，顯見其自制力不足，無法擺脫毒品，
    未能體悟施用毒品對自己、家人造成之傷害及社會之負擔，
    惟念及施用毒品本質上係戕害自身健康之行為，尚未嚴重破
    壞社會秩序或侵害他人權益，且被告坦承犯行、犯後態度尚
    可等一切情狀，量處如主文所示之刑。
據上論斷，應依刑事訴訟法第273 條之1 第1 項、第299 條第1
項前段，毒品危害防制條例第10條第1 項，刑法第11條前段、第
47條第1 項，判決如主文。
本案經檢察官曹合一到庭執行職務。
中    華    民    國    99    年    5     月    28    日
                  刑事第四庭  法  官  梁 淑 美
以上正本證明與原本無異。
如不服本判決應於收受判決後10日內向本院提出上訴書狀，並應
敘述具體理由；其未敘述上訴理由者，應於上訴期間屆滿後20日
內向本院補提理由書（均須按他造當事人之人數附繕本）「切勿
逕送上級法院」。
中    華    民    國    99    年    5     月    28    日
                              書記官  林 金 福
附錄本判決論罪科刑法條全文
毒品危害防制條例第10條
施用第一級毒品者，處 6 月以上 5 年以下有期徒刑。
施用第二級毒品者，處 3 年以下有期徒刑。

司法院資訊處製作；財團法人民間司法改革基金會備份。
